【裁判字號】    95,易,185
【裁判日期】    950505
【裁判案由】    竊盜
【裁判全文】
臺灣臺中地方法院刑事判決               95年度易字第185號
公  訴  人  臺灣臺中地方法院檢察署檢察官
被      告  丁○○
            起訴書及併案意旨.
                    國民
                    （現在臺灣臺中監獄執行中）
            甲○○
                    國民
上列被告因竊盜案件，經檢察官提起公訴（九十四年度偵字第一
三三四○號）及移送併辦（九十五年度偵字第一九八六號），本
院判決如下：
    主    文
丁○○共同連續攜帶兇器竊盜未遂，處有期徒刑拾月。扣案乙炔
、氧氣筒各壹瓶及鑰匙貳支，均沒收。
甲○○共同攜帶兇器竊盜未遂，處有期徒刑肆月，如易科罰金，
以佰元折算壹日。扣案乙炔、氧氣筒各壹瓶及鑰匙貳支，均沒
收。
    犯罪事實
一、丁○○前有違反麻醉藥品管理條例、肅清煙毒條例、竊盜、
    贓物、偽造印文、偽造有價證券等前科，素行不良，其中於
    民國八十五年間，因違反麻醉藥品管理條例案件，經本院判
    處有期徒刑十月確定；於八十七年間，又因偽造署押案件，
    經本院判處有期徒刑十月確定；於八十八年間，另因贓物案
    件，經本院判處有期徒刑三月確定；同年再因偽造有價證券
    案件，經最高法院判處有期徒刑四年六月確定；復於八十九
    年間，因偽造有價證券案件，經最高法院判處有期徒刑三年
    二月，經依檢察官聲請定應執行刑為有期徒刑八年二月，並
    與其另於八十八年間，因竊盜案件，經本院判處有期徒刑六
    月確定部分，接續執行，入監執行後，於九十三年一月二十
    日，縮短刑期假釋（假釋期間至九十七年八月二十一日止，
    於本案不構成累犯）。詎仍不知悔改，於假釋期間內，又因
    缺錢花用，而基於共同意圖為自己不法所有之概括犯意，分
    別與具有竊盜共同犯意聯絡之甲○○及朱文義，為下列竊盜
    犯行：
  (一)於九十四年五月十二日下午五時五十分許，由丁○○駕駛車
    牌號碼９Ｆ─２５４８號自小貨車，搭載與其有意圖為自己
    不法所有犯意聯絡之甲○○，攜帶丁○○向其兄借得之管線
    、噴頭（均未扣案）及甲○○所有，均屬金屬材質之重物，
    且經連結後可作為切割器使用，客觀上足以對人之生命、身
    體造成危險性，而屬兇器之乙炔及氧氣筒各一瓶，至址設於
    臺中縣大安鄉○○○路九四○號，戊○○（起訴書誤載為「
    黃健銓）所有之廢棄廠房內，著手於搜尋地上之鐵條，並連
    結乙炔及氧氣筒，以組合成切割器，再裝上管線及噴頭後，
    點燃開啟之，而正擬切割廠房內嵌於地上之鐵條時，適有巡
    邏警員行經該處，發覺有異，乃進入查看，甲○○聽聞聲響
    ，即出聲警告丁○○，二人隨即丟下切割器，準備藏匿，然
    仍為巡邏警員查獲，並扣得上開乙炔及氧氣筒各一瓶（起訴
    書誤載為尚扣得切割器一具），致未得逞。
  (二)丁○○於九十五年一月十六日下午四時許，搭乘朱文義（綽
    號「豬哥仔」，所涉竊盜犯行另由臺灣苗栗地方法院審理中
    ）所駕駛之自小客車，行經臺中縣沙鹿鎮○○路與中華路口
    天橋下之停車場時，適見車牌號碼ＯＲ─５１０２號自小貨
    車（為乙○○所有，前於九十四年十二月二十六日清晨六時
    前某時，在臺中縣大甲鎮○○路一○五號前失竊），停放該
    處，認有機可趁，丁○○乃承同一概括犯意，並與朱文義共
    同基於意圖為自己不法所有之犯意聯絡，由朱文義下車以不
    詳方式打開乙○○所有之上開自小貨車車門後，再以朱文義
    自備之鑰匙（未扣案）開啟電門後，由丁○○駕駛該自小貨
    車，尾隨朱文義所駕駛之上開自小客車，返回臺中縣大甲鎮
    。嗣丁○○於九十五年一月十八日凌晨一時二十分許，駕駛
    上開竊得之自小貨車，行經臺中縣大安鄉○○○路一二號民
    豐砂石場附近時，為警查獲。
二、案經臺中縣警察局大甲分局報告臺灣臺中地方法院檢察署檢
    察官偵查起訴及移送併辦。
    理    由
一、犯罪事實欄一、(一)部分：
    訊據被告丁○○及甲○○固均直承有攜帶被告丁○○向其兄
    借得之管線、噴頭及被告甲○○所有之乙炔及氧氣筒各一瓶
    ，同至證人戊○○所有之廠房內，搜尋廠房內是否有鐵條可
    供拿取，並點燃乙炔及氧氣筒組成之切割器，正要切割嵌在
    地上之鐵條時，即為證人即巡邏警員卓民生查獲等情，惟均
    矢口否認有何共同攜帶兇器竊盜未遂罪嫌，被告丁○○辯稱
    ：當天是被告甲○○說積欠他人金錢，要去被告甲○○叔叔
    工廠切割鐵條，但無車輛可以載運乙炔及氧氣筒，所以叫伊
    開車載被告甲○○及乙炔、氧氣筒過去，證人卓民生到達時
    ，伊剛好至隔壁上廁所出來，並非被告甲○○告知有人來了
    ，伊才跑開，切割器是被告甲○○點火的，並非伊點火的，
    伊根本不會使用乙炔及氧氣筒云云；被告甲○○則以：是被
    告丁○○要伊幫忙搬東西，在現場也是由被告丁○○下手切
    割鐵條，在警詢時說是伊找被告丁○○去搬鐵條，是因為丁○○說自己有案底，要伊承擔罪責，所以才說是伊找丁○○
    去搬的云云。經查：
  (一)此部分攜帶兇器竊盜未遂之犯罪事實，業據證人即被害人戊○○於警詢時證述：位於臺中縣大安鄉○○○路九四○號廠
    房係伊所有，現已無人居住、看管等語（見臺中縣警察局大
    甲分局刑案偵查卷宗〔以下簡稱「警卷(一)」〕第二三、二四
    頁）、證人即警員卓民生於本院審理時證稱：當天是伊與另
    一名警員執行巡邏勤務，因為案發地點是一廢棄工廠，平時
    大門都沒有關，所以伊等都會進去看看裡面有無遊民，當天
    伊等巡邏經過，看見有火花，所以知道有人在內切割鐵器，
    乃開車繞至後門，就看到車牌號碼９Ｆ─２５４８號自小貨
    車停在該處，乃下車查看，發現車上有乙炔及氧氣筒各一瓶
    ，且已經用管線連結成切割器，伊等四處查看，就發現被告
    丁○○站在一旁好像若無其事，伊等乃問被告丁○○在作何
    事，被告丁○○就回答「沒有啊」，伊等問被告丁○○是否
    要竊取鐵條，被告丁○○就矢口否認，伊等就摸切割器的噴
    頭，發現還是熱的，被告丁○○就說是準備要來切割鐵條用
    的，伊等認為應該還有共犯，乃四處尋找，就發現被告甲○○躲在牆腳鐵板後等情（見本院卷第七一至七三頁）明確，
    並有被告甲○○代為保管扣案之乙炔、氧氣筒各一瓶所出具
    之保管條、現場圖各一張及現場照片六張附卷可稽（見警卷
    (一)第二九、三六至三九頁）。
  (二)被告丁○○於本院審理時已供稱：被告甲○○並未說去切割
    鐵條係經過其叔叔同意等語（見本院卷第八一頁）；另被告
    甲○○亦於本院審理時供認：去切割鐵條並未經過廠房主人
    之同意等語（見本院卷第八二頁）；況被告二人於九十四年
    五月十二日下午五時五十分為警查獲之時，方始著手切割鐵
    條，當時雖為夏日，但已天色漸暗，而該廠房內並無燈光等
    情，亦據證人卓民生於本院審理時證述無誤（見本院卷第七
    八頁），然切割鐵條須耗費時間，茍被告二人主觀上認為已
    獲得廠房主人之同意，應無須於日落之際，方始開始進行切
    割鐵條之工作，以致須摸黑進行至晚間，故而堪認被告二人
    顯係欲避人耳目，始選擇天色昏暗之際，才開始切割鐵條；
    再佐以被告甲○○於警詢時已供稱：正要切割鐵條時，伊看
    到有人來了，就告訴被告丁○○有人來了，並趕快丟下切割
    器，跑離現場等語（見警卷(一)第一六頁），益證被告二人應
    均明知其切割鐵條之行為，係未經廠房所有人或持有人之同
    意，始會在天色昏暗之際始開始進行切割鐵條之行為，且聽
    聞人聲，在未查明來者何人之情形下，即快速躲藏，是被告
    二人均有竊盜之意圖，且有犯意之聯絡甚明。
  (三)按竊盜行為之著手，係指行為人意圖為自己或第三人不法之
    所有，而開始搜尋財物而定（最高法院八十五年度臺非字第
    一一六號、九十二年度臺上字第第五一二七號判決意旨參照
    ）。被告二人於為警查獲前，已在證人戊○○之廠房內，四
    處搜尋可供切割之鐵條，並進而將乙炔及氧氣連結成切割器
    ，再裝上管線及噴頭，點燃開啟該切割器，要切割嵌在地上
    之鐵條等情，業據被告二人於本院審理時供明在卷（見本院
    卷第八一頁）。證人卓民生雖於本院審理時證述：伊是看到
    天花板有火花掉落，才認為有人在廠房內切割鐵條，且進去
    後，亦發現天花板上有遭切割之痕跡等情（見本院卷第七二
    頁），且該廠房內天花板上橫樑鐵條確亦有切割痕跡等情，
    亦有現場照片一紙附卷可證（見警卷(一)第三九頁）。惟查，
    該廠房之天花板，比一般房子高，約有四至五公尺高等情，
    業據證人卓民生於本院審理時證述無訛（見本院卷第七三頁
    ）。而證人卓民生於被告丁○○詢以：「你當時有無去摸天
    花板的鐵條看是否是熱的？」之問題時，答以：「我們已經
    看到火花下來了，且天花板那麼高，我們只要摸噴口就好了
    」等語（見本院卷第七三頁）；同時並證述：被告二人車輛
    停放位置，距離天花板橫樑鐵條有切割痕跡處，有一、二公
    尺，若要爬到該切割痕跡處，可以從牆壁中間之橫樑攀爬過
    去，下來亦同，被告二人所組合之切割器管線之長度是否有
    辦法到達該切割痕跡處，伊不曉得等語（見本院卷第七四、
    七五頁）。是由證人卓民生前揭證言，顯見證人卓民生於查
    獲被告二人當時，亦因天花板過高，而省略觸摸天花板上之
    鐵條切割痕跡，以確定是否仍有經切割之餘溫之動作，且現
    場並無可供被告二人墊腳，以便於切割天花板橫樑鐵條之物
    ，而被告二人所準備之管線，亦不能確定是否足以使切割器
    碰觸天花板橫樑鐵條，卷內復無關於勘驗證人卓民生所述可
    供攀爬處，是否有被告二人之手印、攀爬痕跡之資料。是綜
    上各節，再佐以證人卓民生亦於本院審理時證陳：廠房地上
    亦有鐵條等情（見本院卷第七六頁）觀之，該廠房之地上既
    亦有鐵條可供被告二人切割，被告二人實無大費周章，捨棄
    眼前隨手可及之鐵條，而逕切割難度較高之天花板上橫樑鐵
    條之理，是本院認被告二人供稱當時是點燃切割器，正要開
    始切割地上鐵條乙節，較為可採。被告二人既於為警查獲前
    ，即已四處搜尋可供切割之鐵條，嗣並點燃切割器，要開始
    切割嵌在地上之鐵條，則揆諸前揭說明，被告二人自已著手
    於竊盜之構成要件，允無疑義。
  (四)至於被告二人雖互指係對方提議要至證人戊○○之廠房竊取
    鐵條，且點燃切割器係對方所為云云。惟按共同正犯，係共
    同實施犯罪行為之人，在共同意思範圍內，各自分擔犯罪行
    為之一部，相互利用他人之行為，以達其犯罪之目的，其成
    立不以全體均參與實施犯罪構成要件之行為為要件；參與犯
    罪構成要件之行為者，固為共同正犯；以自己共同犯罪之意
    思，參與犯罪構成要件以外之行為，或以自己共同犯罪之意
    思，事前同謀，而由其中一部分人實行犯罪之行為者，亦均
    應認為共同正犯，使之對於全部行為所發生之結果，負其責
    任（最高法院九十二年度臺上字第二八二四號判決意旨參照
    ）。被告二人均明知未經廠房所有人或持有人之同意，即在
    該廠房內搜尋行竊目標之鐵條，主觀上均有竊盜之犯意且有
    犯意聯絡，業如前述。又被告丁○○提供管線、噴頭；被告
    甲○○則負責乙炔、氧氣筒，二人並共同至現場搜尋下手之
    目標，更有行為之分擔，是無論何人係提議者，又或係由何
    人點燃切割器，依上開判決意旨，被告二人仍應就全部之攜
    帶兇器竊盜未遂犯行，負其責任。是被告所辯此節，並無礙
    其罪責之成立。準此，被告二人此部分共同攜帶兇器竊盜未
    遂之犯行，已堪認定。
二、就犯罪事實欄一、(二)部分：
    訊之被告丁○○對於此部分共同竊盜之犯行坦承不諱，並經
    證人即被害人乙○○於警詢及本院審理時證述：伊於九十四
    年十二月二十六日清晨六時許，發現伊所有，停放在臺中縣
    大甲鎮○○路一○五號前之車牌號碼ＯＲ─５１０２號自小
    貨車失竊等語明確（見臺中縣警察局大甲分局刑案偵查卷宗
    〔以下簡稱「警卷(二)」〕第六、七頁、本院卷六九、七○頁
    ），且有車輛車牌失竊作業─查獲車輛認可資料、車輛協尋
    （尋獲）電腦輸入單、現場圖、證人乙○○領回上開自小貨
    車後所出具之贓物認領保管單各一份及現場照片四張附卷可
    稽（見警卷(二)第一○至一五頁）。查證人乙○○所有之車牌
    號碼ＯＲ─５１０２號自小貨車，雖早已失竊，但既為不詳
    姓名者所占有，而移置臺中縣沙鹿鎮○○路與中華路口天橋
    下之停車場，自亦得為竊盜之客體。是被告丁○○之自白，
    顯與事實相符，而堪以採信。被告丁○○此部分共同竊盜犯
    行，事證明確，亦堪認定。
三、按刑法第三百二十一條第一項第三款之攜帶兇器竊盜罪，係
    以行為人攜帶兇器竊盜為其加重條件，此所謂兇器，其種類
    並無限制，凡客觀上足對人之生命、身體、安全構成威脅，
    具有危險性之兇器均屬之，且祇須行竊時攜帶此種具有危險
    性之兇器為已足，並不以攜帶之初有行兇之意圖為必要（最
    高法院七十九年臺上字第五二五三號判例要旨可供參照）。
    被告丁○○及甲○○於為如犯罪事實欄一、(一)所示之竊盜犯
    行時，攜帶可供組成切割器之乙炔及氧氣筒各一瓶，客觀上
    均足對人之生命、身體、安全構成威脅而具有危險性，屬兇
    器之一種。是就犯罪事實欄一、(一)部分，被告丁○○、甲○○所為，均係犯刑法第三百二十一條第二項、第一項第三款
    之攜帶兇器竊盜未遂罪。如犯罪事實欄一、(二)所部分，核被
    告丁○○所為，則係犯刑法第三百二十條第一項之普通竊盜
    罪。被告丁○○與甲○○，就犯罪事實欄一、(一)所示之攜帶
    兇器竊盜未遂犯行；被告丁○○與共犯朱文義，就犯罪事實
    欄一、(二)所示之普通竊盜犯行，分別有犯意聯絡及行為分擔
    ，均為共同正犯。被告丁○○所為二次竊盜犯行，時間緊接
    ，且觸犯構成要件相同之罪，顯係基於概括犯意反覆為之，
    應依刑法第五十六條連續犯之規定，論以攜帶兇器竊盜未遂
    一罪，並加重其刑。被告二人已著手於犯罪行為之實施，而
    未至將鐵條置於自己實力支配下而取得財物之結果，惟未遂
    犯，均應依刑法第二十六條前段之規定減輕其刑。關於犯罪
    事實欄一、(二)部分犯行，雖未經檢察官起訴，惟與已起訴之
    被告丁○○攜帶兇器竊盜未遂部分，有裁判上一罪之連續犯
    關係，為起訴效力所及，本院自得併予審理。爰審酌被告二
    人因缺錢花用，即擅自竊取他人財物，其中被告丁○○前有
    如犯罪事實欄一所載之多次前科犯行（有臺灣臺中地方法院
    檢察署刑案資料查註紀錄表及臺灣高等法院被告前案紀錄表
    各一份在卷可按），素行不佳，復一再竊取他人之物，對他
    人財產安全危害甚鉅，惡性非輕，被告二人犯罪後復僅坦認
    部分犯行，企圖卸責，缺乏認錯悔過之意，態度不佳，惟念
    其手段尚屬平和，犯罪所生損害尚輕等一切情狀，分別量處
    如主文所示之刑，並就被告甲○○部分，諭知易科罰金之折
    算標準。末查，扣案之乙炔及氧氣筒各一瓶，均為被告甲○○所有，且為供其與被告丁○○共犯如犯罪事實欄一、(一)之
    犯行所用之物，業據被告甲○○於本院審理時供明在卷，應
    依刑法第三十八條第一項第二款宣告沒收之。至扣案之鑰匙
    二支，被告丁○○於本院審理時否認係供竊取證人乙○○上
    開自小貨車所用之物，而審之被告丁○○既已坦認該部分竊
    盜犯行，倘扣案之鑰匙二支，確為供作該次竊盜犯行所用之
    物，衡情應無否認之理，且查無其他積極證據足以證明該扣
    案之鑰匙二支，係供被告丁○○及共犯朱文義竊取上開自小
    貨車所用之物，爰不為沒收之諭知，併此敘明。
據上論斷，應依刑事訴訟法第二百九十九條第一項前段，刑法第
二十八條、五十六條、第三百二十一條第二項、第一項第三款、
第二十六條前段、第四十一條第一項前段、第三十八條第一項第
二款，罰金罰鍰提高標準條例第一條前段、第二條，判決如主文
。
本案經檢察官丙○○到庭執行職務。
中    華    民    國    95    年     5    月     5    日
                  刑事第三庭  審判長法  官  張 靜 琪
                                    法  官  賴 妙 雲
                                    法  官  郭 妙 俐
上正本證明與原本無異。
如不服本判決，應於判決送達後十日內向本院提出上訴狀，上訴
於臺灣高等法院臺中分院( 須附繕本 )。
                                    書記官  陳 玉 芬
中    華    民    國    95    年     5    月     5    日
附錄本案論罪科刑法條全文
中華民國刑法第三百二十一條
犯竊盜罪而有左列情形之一者，處六月以上、五年以下有期徒刑
：
一  於夜間侵入住宅或有人居住之建築物、船艦或隱匿其內而犯
    之者。
二  毀越門扇、牆垣或其他安全設備而犯之者。
三  攜帶兇器而犯之者。
四  結夥三人以上而犯之者。
五  乘火災、水災或其他災害之際而犯之者。
六  在車站或埠頭而犯之者。
前項之未遂犯罰之。


司法院資訊處製作；財團法人民間司法改革基金會備份。
